臺灣南投地方法院民事小額判決
110年度投小字第397號
原      告  林楷瀚  
被      告  黃政輝  
上列當事人間請求損害賠償事件，經本院刑事庭110年度投簡附
民字第11號裁定移送前來，本院於民國110年10月28日言詞辯論
終結，判決如下：
    主      文
被告應給付原告新臺幣8,950元，及自民國110年6月11日起至清
償日止，按週年利率百分之5計算之利息。
原告其餘之訴駁回。
本判決第1項得假執行。
原告其餘假執行之聲請駁回。
    事實及理由
壹、程序事項：
    按訴狀送達後，原告不得將原訴變更或追加他訴，但擴張或
    減縮應受判決事項之聲明，不在此限。民事訴訟法第255條
    第1項第3款定有明文。經查，原告起訴聲明原以：被告應給
    付原告新臺幣（下同）25,000元，及自起訴狀繕本送達翌日
    起即民國110年6月3日起至清償日止，按週年利率5%計算之
    利息。嗣原告於民國110年11月4日當庭變更訴之聲明為：被
    告應給付原告25,000元，及自起訴狀繕本送達翌日起起至清
    償日止，按週年利率5%計算之利息。核屬減縮應受判決事項
    之聲明，與首揭規定相符，應予准許。
貳、實體事項：
一、原告主張：被告與訴外人鄧琇文前為男友朋友關係，而被告
    於110年3月14日17時9分許，前往鄧琇文位在南投縣○○鎮○○
    街000號住處欲找鄧琇文談話時，與原告發生口角爭執，被
    告竟基於傷害之故意，徒手毆打原告，致原告受有頭部挫傷
    、頸部挫傷、下唇擦傷及右側手部擦傷等傷害（下稱系爭傷
    害）。被告上開傷害之犯行，業經本院刑事庭以110年度投
    簡字第196號刑事簡易判決（下稱系爭刑事判決）判處被告
    犯傷害罪，處拘役45日。而原告因上開傷害身心受創，被告
    應賠償原告25,000元。爰依民法第184條第1項前段、第195
    條第1項規定提起本件訴訟等語。並聲明：㈠被告應給付原告
    25,000元，及自起訴狀繕本送達翌日起至清償日止，按週年
    利率百分之5計算之利息。㈡願供擔保請准宣告假執行。
二、被告則以：就被告於系爭刑事判決中所認定之傷害行為，並
    致原告受有系爭傷害，及醫療費用950元不爭執，惟原告主
    張之工作損失部分，依其所提出之診斷證明書僅記載胸痛，
    並無有必要休養之必要或無法工作之記載，且衡諸一般常理
    ，胸痛之傷情尚不致於影響一般工作之進行；又原告請求之
    精神慰撫金實屬過高等語，資為抗辯。並聲明：原告之訴駁
    回。
三、本院得心證理由：
　　㈠原告上揭主張之事實，業據原告提出與其所述相符之大明
      中醫診所診斷證明書、竹山秀傳醫院門診醫療收據及診斷
      證明書附卷可參（本院110年度投簡附民字第11號刑事簡
      易卷宗第9-15頁，下稱附民卷），並經本院調取本院110
      年度投簡字第196號傷害刑事全卷查明屬實，且為被告所
      不爭執，堪信為真實。
　　㈡按不法侵害他人之身體或健康者，對於被害人因此喪失或
      減少勞動能力或增加生活上之需要時，應負損害賠償責任
      ；不法侵害他人之身體、健康、名譽、自由、信用、隱私
      、貞操，或不法侵害其他人格法益而情節重大者，被害人
      雖非財產上之損害，亦得請求賠償相當之金額（民法第19
      3條第1項、第195條第1項）。又按當事人主張有利於己之
      事實者，就其事實有舉證之責任（民事訴訟法第277條本
      文）。查原告因被告上開傷害行為，受有系爭傷害等情，
      業如前述，被告自應就原告上開所受傷害負損害賠償責任
      ，惟就原告就其所主張賠償責任之範圍、項目、金額等節
      ，仍應由主張損害賠償責任之原告舉證以實其說，如原告
      未能舉證，即不能認原告該部分之主張為有理由。爰就原
      告主張之損害賠償金額，逐一認定並論述如下：
    ⒈原告主張醫療費用950元部分，為有理由：
      原告主張其因被告於前揭時地之傷害行為，受有系爭傷害
      結果，致支出醫療費用950元乙節，有竹山秀傳醫院門診
      醫療收據影本可參（附民卷第9-11頁）。是原告此部分主
      張，核屬有據。
　  ⒉原告主張工作損失6,000元部分，為無理由：
　　　原告主張其因被告前揭時地之傷害行為，受有6,000元之
      工作損失，業經原告提出大明中醫診所及竹山秀傳醫院診
      斷證明書、迎豐企業社請假證明在卷為憑（附民卷第7、1
      3-15頁），惟本院觀諸原告所提之請假證明，僅記載「因
      身體不適，故無法來工作」，並未說明請假事由是否與被
      告前揭時地之傷害行為有關。且依大明中醫診所及竹山秀
      傳醫院診斷證明書上之醫師囑言欄，亦無建議原告須在家
      休養之囑言，又原告復未能舉證其有因被告之傷害行為而
      造成工作損失之情事，是原告此部分主張，自難採信。
　　⒊原告主張精神慰撫金16,000元部分，於8,000元之範圍內，
      為有理由：
    ⑴按民法第195條所謂相當之金額，應斟酌加害人與被害人雙
      方之身分、資力與加害程度，及其他各種情形核定之慰撫
      金是否相當，應以加害行為之加害程度及被害人所受痛苦
      ，斟酌加害人及被害人之身分、經濟地位等各種情形定之
      （最高法院47年台上字第1221號、51年台上字第223號判
      例意旨參照）。
    ⑵經查，原告因被告上開傷害之行為，致原告受有系爭傷害
      ，並因上開傷害行為使原告身體及健康權受損等節，已如
      前述，是原告請求被告賠償精神慰撫金，自屬有據。本院
      審酌被告侵害原告身體及健康權之行為、方式、地點及原
      告所受之傷勢及損害；原告自述其現職在南崗工業區達怡
      公司做生產管理，每月收入約為30,000元，最高學歷為大
      學畢業等情；而被告自述其現職為鑄造業，最高學歷為高
      中肄業，每月收入約為36,000元（本院卷第71頁），足認
      兩造經濟狀況均非富裕；再斟酌兩造之財產及所得資料（
      本院限制閱覽卷）等一切情狀後，認原告得向被告請求之
      精神慰撫金以8,000元為適當。至逾上開範圍之請求，則
      非屬相當，無從准許。
　  ⒋綜上，原告得請求被告賠償之總金額為8,950元（計算式：
      醫療費用950＋精神慰撫金8,000元）。
　　㈢復按給付有確定期限者，債務人自期限屆滿時起，負遲延
      責任；給付無確定期限者，債務人於債權人得請求給付時
      ，經其催告而未為給付，自受催告時起，負遲延責任。其
      經債權人起訴而送達訴狀，或依督促程序送達支付命令，
      或為其他相類之行為者，與催告有同一之效力（民法第22
      9條第1項、第2項）。又遲延之債務，以支付金錢為標的
      者，債權人得請求依法定利率計算之遲延利息。但約定利
      息較高者，仍從其約定利率；應付利息之債務，其利率未
      經約定，亦無法律可據者，週年利率為5％（民法第233條
      第1項、第203條）。本件原告對被告請求之侵權行為債權
      ，核屬無確定期限之給付，自應經原告之催告而未為給付
      ，被告始負遲延責任，而起訴狀繕本係於110年6月10日送
      達於被告（附民卷第17頁），而被告迄未給付，即應自起
      訴狀繕本送達翌日即110年6月11日起負遲延責任，故原告
      請求被告自110年6月11日起至清償日止，按週年利率5％計
      算之遲延利息，即屬有據，應予准許。
四、綜上所述，原告依民法184條第1項前段、第195條第1項請求
    被告損害賠償，僅於如主文第1項所示之範圍內，為有理由
    ，應予准許。逾此範圍部分，則屬無據，不應准許。
五、本件係就民事訴訟法第436條之8第1項規定，適用小額程序
    所為被告敗訴之判決，依同法第436條之20之規定，應依職
    權宣告假執行。而原告雖於訴之聲明記載其勝訴部分願供擔
    保請准宣告假執行等節，惟此不過為促請本院依職權為假執
    行之宣告，而非假執行之聲請，爰不另為准駁之諭知。另原
    告就敗訴部分陳明願供擔保聲請宣告假執行，因訴之駁回而
    失所依附，不予准許，應予駁回。
六、本件事證已臻明確，兩造其餘主張及攻擊防禦方法，經審酌
    後與本件判決結果不生影響，爰不逐一論述。
七、訴訟費用負擔之說明：本件係原告提起刑事附帶民事訴訟，
    由本院刑事庭依刑事訴訟法第504條第1項規定移送前來，依
    同條第2項規定免繳納裁判費，且於民事訴訟程序中亦未生
    其他裁判費用，自無庸為訴訟費用負擔之諭知，併此敘明之
    。
中　　華　　民　　國　　110 　年　　12　　月　　2 　　日
                  南投簡易庭  法  官　鄭煜霖
以上為正本係照原本作成。
如不服本判決，應於送達後二十日內，向本院提出上訴狀，並表
明上訴理由（上訴理由應表明一、原判決所違背之法令及具體內
容。二、依訴訟資料可認為原判決有違背法令之具體事實。），
如於本判決宣示後送達前提起上訴者，應於判決送達後二十日內
補提上訴理由書（須附繕本），如未於上訴後二十日內補提合法
上訴理由書，法院得逕以裁定駁回上訴；並向本院繳足上訴裁判
費。 
中　　華　　民　　國　　110 　年　　12　　月　　4 　　日
　　　　　　　　　　　　　　　書記官  洪妍汝